【裁判字號】    89,上易,1432
【裁判日期】    890531
【裁判案由】    竊盜
【裁判全文】
臺灣高等法院刑事判決                  八十九年度上易字第一四三二號
    上  訴  人  臺灣臺北地方法院檢察署檢察官
    被      告  甲○○
右上訴人因被告竊盜案件，不服台灣台北地方法院，八十八年度易字第三○九六號，
中華民國八十九年三月九日第一審判決（起訴案號：台灣台北地方法院檢察署八十八
年度偵緝字第九四三號）提起上訴，本院判決如左：
    主  文
上訴駁回。
    理  由
一、公訴意旨略以：被告甲○○係計程車司機，於民國八十八年三月十九日晚間八時
    十五分許，駕駛車號Ｂ２－三二七號營業小客車，搭載 ROBERT WISHNEVSKI及其
    友人共三人，至台北市○○○路力霸百貨公司前，因 ROBERT WISHNEVSKI等人欲
    下車購物，乃將原先所買之日用品（價值約新台幣六千元），置於該車行李廂內
    ，並要求計程車等候，詎被告竟意圖為自己不法之所有，趁該外籍來客未在車內
    之際，將車輛駛離現場，而竊取置於行李廂內之日用品，嗣 ROBERT WISHNEVSKI
    購物完畢，遍尋無著被告之車輛，始報警處理，因認被告涉犯刑法第三百二十條
    第一項之竊盜罪嫌云云。
二、按犯罪事實應依證據認定之，無證據不得推定其犯罪事實。又不能證明被告犯罪
    者，應諭知無罪之判決，刑事訴訟法第一百五十四條、第三百零一條第一項分別
    定有明文。再按認定不利於被告之事實，須依積極證據，苟積極證據不足為不利
    於被告事實之認定時，即應為有利於被告之認定，更不必有何有利之證據（最高
    法院五十六年度台上字第八Ｏ七號判例可資參照）。
三、本件公訴人認被告甲○○涉犯竊盜罪，無非以告訴人 ROBERT WISHNEVSKI之指訴
    、證人 TONKIN SHANE AUSTRALIAN之證詞及該二人之指認等由資為論據，惟訊之
    被告則堅詞否認有竊盜犯行，辯稱：當日伊並未載他們，伊大部分是至觀光地點
    載外國人，很少在外面載到外國人，亦未載外國人到力霸百貨前等語。經查，（
    一）、告訴人ROBERT WISHNEVSKI及證人TONKIN SHANE AUSTRALIAN固均於警訊、
    偵訊中一致指認駕駛車號Ｂ２－三二七號之司機甲○○，即係在上揭時地搭載渠
    等前往力霸百貨並擅自載走渠等物品之人（詳八十八年度偵字第一二二六九號卷
    第四頁反面、八十八年度偵緝字第九四三號卷第二十六頁反面），惟經原審向台
    北市政府警察局中正第一分局調閱告訴人 ROBERT WISHNEVSKI於八十八年三月十
    九日前往博愛路派出所報案之資料發現，被害人當時向員警陳報之車號為Ｂ２－
    二三七號，惟經查證該車號早於八十七年十二月十七日註銷，乃先予登錄備查，
    此有員警工作紀錄簿影本一紙（原審卷第二十二頁）附卷可憑，訊之證人即陪同
     ROBERT WISHNEVSKI前往備案之乙○○亦證稱：有至博愛路派出所報案，當天有
    作一份筆錄，後來再作一份筆錄，他們有習慣記車號，他們記的車號有出入，有
    二個車號，調出一份口卡，他們說不對，另一個口卡調出來時，他們都說是被告
    等語（原審卷第十二頁正、反面），據此，告訴人 ROBERT WISHNEVSKI於案發當
    日記憶最清晰之際所指認之車號尚且有誤，則其嗣後於八十八年四月一日再度前
    往警局製作指認被告之筆錄，是否符實，即非無疑。況參諸 ROBERT WISHNEVSKI
    與 TONKIN SHANE AUSTRALIAN均為外籍人士，渠等對於我國人民之形貌是否能正
    確之區辨，亦非無疑，從而，尚難僅執渠等嗣後一致指認被告之行為，即遽予採
    信。（二）、告訴人 ROBERT WISHNEVSKI於警訊中雖指稱在搭乘被告之車輛前，
    曾購買價值近六千元之物品云云，惟綜觀全卷資料，並未發現被害人曾提出購物
    之證明，而ROBERT WISHNEVSKI因已離台，致原審傳訊未到，無從向其查證，訊
    之證人乙○○雖另證稱：當天有把買東西之收據交給警方云云（原審卷第十二頁
    反面），但經原審向承辦本案之台北市政府警察局中正第一分局函查，則據該分
    局函復「惟當時（八十八年三月十九日十時許）美籍人士ROBERT WISHNEVSKI並
    未將證物（購物發票）交予博愛路派出所處理警員何朝雄備案存查。」，有該分
    局八十九年一月十一日函文一紙（原審卷第十六頁）附卷可憑，是證人乙○○上
    揭證詞，尚難採酌，據此，除告訴人 ROBERT WISHNEVSKI及證人 TONKIN SHANE
    AUSTRALIAN二位被害人之指述外，既無其他事證足認渠等有購物之事實，則渠等
    是否確於上揭時地失竊價值數千元之財物，已難認定，更遑論被告涉有竊盜渠等
    財物之罪責。綜上，被告上揭所辯，堪予採信，公訴意旨所陳上揭證據，均不足
    為被告不利之認定。此外，復查無其他積極事證足認被告涉嫌犯罪，其犯罪即屬
    不能證明，揆諸上揭說明，原審以不能證明被告甲○○犯罪，應對之為無罪判決
    之諭知，經核並無不合，檢察官上訴意旨以告訴人失竊之物品，收據業經證人乙
    ○○提交警方，縱事後不知去向，原審仍可調查相關物證並指摘原判決不當，惟
    查本院傳訊證人乙○○，其並不知告訴人 ROBERT WISHNEVSKI究在何店購物，亦
    無法查知售予商品之人或相關證人，是無從認定告訴人確於上揭時地失竊數千元
    之財物，仍不能證明被告甲○○有竊盜之行為，檢察官上訴非有理由，應予駁回
    。
據上論斷，應依刑事訴訟法第三百六十八條，判決如主文。
本案經檢察官呂光華到庭執行職務。
中     華     民     國    八十九   年       五       月     三十一     日
                             臺灣高等法院刑事第二十五庭
                                 審判長法  官  許  國  宏
                                       法  官  袁  從  楨
                                       法  官  洪  光  燦
右正本證明與原本無異。
不得上訴。
                                       書記官  張  永  富
中     華     民     國    八十九   年       六       月       三       日


司法院資訊處製作；財團法人民間司法改革基金會備份。
